【裁判字號】    89,訴緝,111
【裁判日期】    900227
【裁判案由】    毒品危害防制條例
【裁判全文】
臺灣板橋地方法院刑事判決                        八十九年度訴緝字第一一一號
    公  訴  人  臺灣板橋地方法院檢察署檢察官
    被      告  甲○○
    選任辯護人  呂福元律師
右列被告因違反毒品危害妨制條例案件，經檢察官提起公訴（八十八年度偵字第一三
二一０號），本院判決如左：
    主    文
甲○○共同連續轉讓第一級毒品，累犯，處有期徒刑壹年陸月。
扣案海洛因（淨重零點壹柒公克，包裝重零點零玖公克）沒收銷燬之。扣案之行動電
話壹支（0000000000）沒收之；所得財物新臺幣伍萬肆仟元沒收之，如全
部或一部不能沒收時，以其財產抵償之。
    事    實
一、甲○○曾於民國八十一年間，因違反麻醉藥品管理條例案件及藥物藥商管理法案
    件，分別經台灣高等法院、台灣板橋地方法院判處有期徒刑十月、八月、七月，
    並定執行刑為有期徒刑一年十月確定，後又因麻醉藥品管理條例案件、槍砲彈藥
    刀械管制條例案件經台灣高等法院判處有期徒刑六年、三月、十月，定執行刑為
    六年十月確定，嗣前開各罪接續執行，縮刑期滿日期為為九十一年九月十七日，
    惟甲○○於八十七年九月二十五日縮短刑期假釋出監，於假釋中，不知悔改，與
    李永勝（另案審理）及綽號「阿兆」之成年男子，明知海洛因業經毒品危害防制
    條例列為第一級毒品，不得製造、運輸、販賣、轉讓、施用、或持有，竟共同基
    於轉讓第一級毒品海洛因之概括犯意聯絡，自民國八十八年三月中旬起，連續在
    台北縣三重市○○路○段五五０巷二弄六號、台北縣新莊市○○路土地銀行前、
    台北縣新莊市○○街五十六巷四十號二樓等地，以甲○○所有電話號碼為000
    0000000之行動電話為聯絡方式，約三天一次，每次二千元，多次共同轉
    讓第一級毒品海洛因予已滿二十歲之成年人王曉萍非法施用（施用毒品部分之犯
    行另案偵查）。嗣先於八十八年五月二十四日二十時許，為警在台北縣新莊市土
    地銀行前，先查獲李永勝、王曉萍二人，並甲○○、李永勝與「阿兆」三人所正
    轉讓扣得海洛因（淨重零點一七公克），嗣循線在臺北縣新莊市○○街五十六巷
    四十號二樓查獲甲○○，並扣得上開行動電話一支、新台幣（下同）七萬四千元
    ，另在上開地點之防火巷內查獲扣得海洛因（淨重十一點九公克）、電子秤一個
    。
二、案經台北縣警察局新莊分局報請台灣板橋地方法院檢察署檢察官偵查起訴。
    理    由
一、訊據被告甲○○矢口否認有轉讓毒品海洛因予王曉萍之犯行，辯稱：不認識李永
    勝、王曉萍，沒有拿海洛因給他們，亦沒有販賣，阿兆會帶海洛因給伊用，行動
    電話雖在伊身上查獲，惟因阿兆會來找伊，電話都是他拿去用的，防火巷扣到的
    東西並非伊所有，伊有跟將榮兆一起出去買過二次海洛因，扣案之物品除現金七
    萬四千元外亦都不是他的云云。並辯稱：證人王曉萍於警訊時固證稱：八十八年
    五月二十四日以前揭行動電話聯絡，以二千元欲向被告購買海洛因，由李永勝送
    海洛因予伊並收錢，伊自八十八年三月中旬起即打被告之行動電話向被告購買海
    洛因，平均每三天購買二千元，均在三重市○○路○段五五０巷二弄六號、新莊
    市○○路土地銀行前、新莊市○○街五十六巷四十號二樓進行交易，李永勝有時
    幫被告送海洛因予伊云云。嗣再檢察官偵查時證稱：被告與李永勝曾拿海洛因予
    伊，有時阿兆交被告與李永勝拿予伊，有時阿兆拿予伊，李永勝曾送二、三次海
    洛因予伊，被告與阿兆均在一起，三月中旬是阿兆拿給伊，均在新莊市土地銀行
    交予伊，被告與李永勝則是在五月後才在土地銀行前拿海洛因予伊，證詞前後不
    一，不足採信，且證人王曉萍於警訊時係晚間接受訊問，其時並懷有七月身孕，
    顯有疲勞訊問之嫌，再證人王曉萍因施用海洛因被查獲，依法規定如供出來源而
    破獲，得減輕其刑，證人與被告處對立狀態，其證詞須經嚴格證明，始得採為被
    告不利之證明等語。經查：
    （一）證人即前往查緝之警員許進旺於本院開庭時證稱：當天是我隊員王再弘來
          地檢署聲請搜索票，搜索票聲請好打電話告訴我們他們已經在新莊土地銀
          行現場，等我開車到現場後，他們已經抓到被告李永勝及王曉萍，我們一
          個同事留在那邊看住王曉萍及李永勝，另三人再到福樂街，因為我們不知
          道他們幾人在那邊，我們同事一人走樓梯，他們發現我們後，從後面鐵窗
          外往防火巷跑，我跟另一同事二人跑到防火巷堵住，當時甲○○跑第一個
          ，另外一個人年約三十歲之男子也往我這方向跑，他們二人手中都拿著手
          提包，我先抓住甲○○，另一個人也拿著手提袋跑掉了，甲○○當時把手
          提袋丟在旁邊，當時我另外一個同事發現手提袋，問被告裡面是什麼，被
          告說他的槍，打開看到裡面有西德制式九０手槍及子彈十八顆，我們先把
          三人帶到警局，再拿手電筒到福樂街的防火巷找，找到一個盒子，裡面有
          海洛因、安非他命、電子秤，另七萬多元是從甲○○身上搜到，被告並不
          承認那些毒品是他的等語。另證人即同往查緝之警員王再弘於本院開庭時
          亦證稱：當天我們申請搜索票去甲○○家埋伏，甲○○他家福樂街與土地
          銀行很近，甲○○那棟是獨立的大樓，當時我們看見李永勝從裡面出來，
          他走著走著東張西望，李永勝走到土地銀行前面，不久我們看見李永勝與
          王曉萍正交談，後來我們看見地下有一包海洛因丟下來等情（見八十八年
          十二月十六日訊問筆錄）。核與證人王曉萍所證述查獲當時李永勝要拿海
          洛因給伊，且當時是李永勝將海洛因丟出來等情相符，證人王曉萍雖於警
          偵訊及本院審理時證詞略有出入，惟就查獲當時共犯李永勝持海洛因欲交
          給伊，甲○○、李永勝二人均曾拿海洛因給伊或放在旁邊給伊等情則前後
          證述均屬一致（見八十八年度偵字第一三二一０號卷第十六頁，第二十九
          頁反面、本院八十八年十二月二日訊問筆錄），且證人王曉萍與被告沒有
          仇怨，亦據其證述歷歷在卷（同上偵查卷第十五頁反面）。王曉萍與被告
          既夙無嫌隙，亦為被告所不否認（同上偵卷十一頁），衡諸常情應無無端
          設詞構陷被告之理。是證人此部分證述自屬可採。證人王曉萍雖於夜間接
          受訊問，惟已經證人同意，且證人事後於檢察官偵查時、本院審理時均未
          就訊問筆錄非任意性為主張，自難無端僅因夜間接受訊問即推認證人於警
          訊時有受疲勞訊問之嫌。
    （二）且證人王曉萍所聯絡之行動電話為被告所有，並在被告身上查獲，已據被
          告自承在卷，證人王曉萍於本院調查時雖證稱：以電話聯絡時，有時阿兆
          接，有時女孩子接的云云，惟被告既是電話所有人，又係在被告身上查獲
          ，且證人為警查獲時亦向緝獲之警員許進旺承認之前都是向甲○○買，被
          捉的這一次是李永勝帶過來等語（同上八十八年十二月十六日訊問筆錄）
          ，是證人王曉萍就本院行訊問打行動電話甲○○或李永勝有無接過電話之
          問題，證稱：有時阿兆接的，有時女孩子接的云云，顯係避重就輕。再雖
          共同被告李永勝供稱不認識甲○○，未從甲○○家出來云云，顯與證人王
          曉萍、王再弘所證情節不符，而與事實不符，不足採信。
    綜上，被告所辯均不足採信，此外，復有海洛因淨重零點一七公克（包裝重零點
    零九公克）扣案可資佐證，再查被告為警查獲時所扣得之白色粉末經送法務部調
    查局檢驗結果，確認係第一級毒品海洛因，亦有該局八十八年六月二十九日（八
    八）陸字第八八一六六六三二號鑑定通知書一紙在卷足憑。本件事證明確，被告
    犯行洵堪認定。
二、核被告所為，係犯毒品危害防制條例第八條第一項之轉讓第一級毒品海洛因罪。
    按刑法上所謂「販賣」與民法所稱之「買賣」觀念未盡相同，蓋販賣須以營利為
    目的，其販入之初或賣出時，若非以營利為目的，則非所謂販賣；經查，本件因
    被告矢口否認有意圖營利販賣安非他命予王曉萍之情事，致無法查悉是否基於營
    利之目的而販入及其有無低買高賣之牟利情事，證人王曉萍雖於本院審理時證稱
    ：查獲當天要去前，打0000000000電話給伊朋友，要去那邊買海洛因
    ，惟續稱：今年（八十八年）三、四月，跟阿兆一起去拿海洛因，有時他幫我先
    拿，二、三天我就會買一次，錢拿給阿兆，海洛因亦是阿兆拿給伊等語如前，並
    未提及被告有何獲利，參以被告亦有施用毒品之行為，則其替人轉交時，是否即
    有營利之意圖亦堪置疑，此外又查無其他任何證據足資證明被告基於營利之目的
    而販入或有低買高賣之情事，自難僅因證人證述係使用「買賣」、「購買」之用
    語即遽予推測被告有販賣海洛因犯行，是公訴人起訴法條應予變更。被告非法持
    有海洛因之低度行為，為轉讓海洛因之高度行為所吸收，不另論罪。被告與李永
    勝、阿兆就轉讓毒品罪間，有犯意聯絡及行為分擔，為共同正犯。又被告先後轉
    讓毒品海洛因之犯行，時間緊接，犯罪構成要件相同，均顯係基於概括犯意而為
    ，應依連續犯之規定以一罪論處並加重其刑。被告甲○○曾於八十一年間，因違
    反麻醉藥品管理條例案件及藥物藥商管理法案件，分別經台灣高等法院、台灣板
    橋地方法院判處有期徒刑十月、八月、七月，並定執行刑為有期徒刑一年十月確
    定，後又因麻醉藥品管理條例案件、槍砲彈藥刀械管制條例案件經台灣高等法院
    判處有期徒刑六年、三月、十月，定執行刑為六年十月確定，嗣前開各罪接續執
    行，縮刑期滿日期為為九十一年九月十七日，惟被告於八十七年九月二十五日縮
    短刑期假釋出監，有台灣高等法院刑案資料查註紀錄表在卷可考，復於假釋中復
    觸犯本罪，顯不知悔悟。爰審酌前情及被告之素行、非法轉讓足以導致精神障礙
    及生命危險之毒品海洛因，其犯罪之動機、目的、手段、次數、犯罪後之態度等
    一切情狀，量處如主文所示之刑，以示懲儆。
三、扣案海洛因（淨重零點壹柒公克，包裝重零點零玖公克），為違禁物，爰依毒品
    危害防制條例第十八條第一項前段沒收之。另扣案上開行動電話一支為被告所有
    ，供其犯罪所用之物，爰依刑法第三十八條第一項第二款沒收之，另新台幣七萬
    四千元，及在上開地點之防火巷內查獲扣得海洛因（淨重十一點九公克）、電子
    秤一個，與本案無關爰不另為沒收之諭知；被告轉讓海洛因所得財物新臺幣伍萬
    肆仟元沒收之，如全部或一部不能沒收時，以其財產抵償之。
四、公訴人認係販賣毒品而併案審理之部分，爰退回由公訴人另行偵查起訴。
據上論斷，應依刑事訴訟法第二百九十九條第一項前段、第三百條，毒品危害防制條
例第八條第一項、第十八條第一項前段、第十九條第一項，刑法第十一條前段、第二
十八條前段、第五十六條、第三十八條第一項第二款，判決如主文。
本案經檢察官李嘉明到庭執行職務。
中      華      民      國    九十      年      二      月    二十七    日
                                 臺灣板橋地方法院刑事第四庭
                                     法    官    徐  子  涵
右正本證明與原本無異。
如不服本判決，應於判決送達後十日內向本院提出上訴狀 (應附繕本) 。
                                     書 記 官    彭  麗  紅
中      華      民      國      九十      年     三    月       二      日
附錄本案論罪科刑法條全文：
毒品危害防制條例第八條
轉讓第一級毒品者，處一年以上七年以下有期徒刑，得併科新臺幣一百萬元以下罰金
。
轉讓第二級毒品者，處六月以上五年以下有期徒刑，得併科新臺幣七十萬元以下罰金
。
轉讓第三級毒品者，處三年以下有期徒刑，得併科新臺幣三十萬元以下罰金。
前三項之未遂犯罪之。


司法院資訊處製作；財團法人民間司法改革基金會備份。
